# 陈老师：请教因收购少数股东股权产生的资本公积，在子公司处置时如何处理？

提问人：yinzxc 时间：2011-07-09 22:07:51
因购买子公司，在合并报表中冲减的资本公积。后子公司出售，在合并中应对该资本公积如何处理？是转入未分配利润还是不做处理？谢谢。请最好注明问题解答的依据或者出处。

回答人：chenyiwei
回复 yinzxc 的帖子
合并报表层面，原先权益性交易形成的资本公积即使在以后该子公司被处置从而丧失控制权时，也不转入损益。站在合并报表层面，购买少数股权或者不丧失控制权前提下部分处置子公司股权实质上是少数股东的增资或撤资行为（这也就是把该类交易定性为权益性交易的依据），所以把对价款和对应增减的少数股东权益份额之间的差额计入资本公积。这部分资本公积一旦形成即与导致其最初形成的资产和交易相分离，以后不会像其他综合收益那样转入损益。
此问题在本版面上已讨论过多次，你可以搜索一下。

回答人：chenyiwei
回复 zico9999 的帖子
1 、解释 5 号第五条所讨论的是多次交易互相关联，整体上构成一项处置子公司导致丧失控制权的交易的情形，因此这其中的每一个步骤实际上都不是权益性交易，要作为一个整体看待，即整体上构成一项处置子公司股权导致丧失控制权的交易。
2 、解释 5 号的要求是在此类交易中，先把每一步骤的交易差额暂挂在其他综合收益中，到最后所有步骤均完成后一次性确认损益。
并不是“权益性交易”产生的资本公积视为其他综合收益，因为各步骤均不涉及权益性交易。

回答人：chenyiwei
回复 zico9999 的帖子
应根据解释 5 号第五条的规定，判断这一系列交易是否属于一揽子交易，并作出相应处理。不会导致出现前期差错更正的情况。
如果“母公司本年度处置部分子公司股权未丧失控股权，也未明确是否有下一步转让意向”，则后续进一步处置股权导致丧失控制权的交易与之前的交易并非一揽子交易。此前的交易中计入资本公积的差额部分，在后续丧失控制权时也不会转入损益，而是一直保留在合并报表层面的资本公积中。

提问人：zico9999 时间：2013-05-12 14:59:32
陈版：去年年报审计中某公司大股东收购了部分少数股东股权，收购差额应当冲减合并报表的“资本公积”，但PWC认为，该公司合并报表中的资本公积不属于资本溢价，因此直接冲减了未分配利润！ 我的疑问： 1 、该公司合并报表的资本公积有部分是下属单位公司制改制产生的，应当视为资本溢价处理。 2 、即使要冲减也应该先冲减“盈余公积”？

回答人：chenyiwei
1 、下属单位改制，母公司确认的资本公积，应属于其他资本公积，不是资本溢价。 2 、应当先冲减盈余公积，不应直接冲减未分配利润。

提问人：zico9999 时间：2013-07-13 13:10:01
陈版：我公司下属子集团A，其下面有孙子公司B，B公司原为集体企业，后评估改制为有限责任公司！B公司确认评估增值计入“资本公积-资本溢价”。A公司确认新的“长投”及“资本公积-其他资本公积”，A公司合并报表中是否需要对评估增值冲回？？！ 现在，A公司把资本公积转增为实收资本，我认为是不可以的！但他们还是找人出具了验资报告，这如何处理？？

回答人：chenyiwei
A的合并报表层面，无须把评估增值冲回。但A把这部分评估增值在个别报表层面形成的资本公积转增资本是不恰当的，因为这并不是股本溢价，而是其他资本公积，不能用于转增资本。

提问人：zico9999 时间：2013-07-13 13:20:11
另外，请教下，如果有限责任公司改制为股份公司后，再引入战略投资者！那么每股收益的计算是否就是股份公司的股本分段加权平均计算了？？

回答人：chenyiwei
可以这样理解。引入前采用原有净资产折合的股份有限公司股本数；引入后采用期末股本数，按时间长短加权平均计算。

提问人：zico9999 时间：2013-07-13 14:15:54
陈版：还有一个问题我在想，改制企业B下面还有C公司（有限责任），那么B公司在单表中确认评估增值 600 万，合并报表只有 400万，差额 200 万是否意味着是对于C公司的长投的评估增值！

回答人：chenyiwei
可以这样理解.

提问人：1017744196 时间：2017-02-07 10:18:45
对该资本公积不作处理的意思是不是，原本未处置时合并报表层面要做一笔借：长股投，贷：资本公积，处置后就不需要做这笔调整了？

回答人：chenyiwei
处置完成后，今后每年编制合并报表时，还需要通过抵销分录把这笔资本公积恢复出来，其金额与处置前一致。

提问人：1017744196 时间：2017-02-09 15:15:35
陈老师，那恢复的时候不能够借长股投了吧，否则抵消完对该子公司长股投就不是 0 了，那应该对应什么科目恢复呢？

回答人：chenyiwei
以后年度抵销分录中恢复该笔资本公积时，对应科目一般是年初未分配利润。

提问人：1017744196 时间：2017-03-01 20:18:10
那陈老师，做了借年初未分配利润，贷资本公积后，年初未分配利润和上年年初未分配利润就刚好差了资本公积这个金额是为什么呢，反倒是不还原这笔资本公积能够做平，到底问题出在哪里呢

回答人：chenyiwei
不清楚具体情况，建议再检查抵销过程。

提问人：cmf365 时间：2017-03-18 17:49:01
陈老师，关于少数股权购买时支付对价与少数股权净资产份额的差异在合并层面调整资本公积，想请教一个问题，倘若后续子公司处置，母公司不再编制合并报表了，那么这笔影响是否在处置当期是要转入未分配利润的，因为是权益性交易因此不影响处置损益。这样使得后续未分配利润余额是跟单体一致。

回答人：chenyiwei
不转入未分配利润，应始终保留在合并报表的资本公积中，因此以后每年都要做一笔抵销分录，从合并未分配利润中恢复这项资本公积。

提问人：呼叫帮助 时间：2017-11-29 20:58:46
本公司的子公司改制，改制评估增值 1000 万元，其中 500 万元是固定资产增值， 200 万元是可供出售资产增值， 100 万元是存货减值， 400 万元是长期股权投资增值。 请问陈版， 1 、子公司改制产生的增值扣除递延所得税后全部确认资本公积，这里的资本公积为资本溢价，没有问题吧？ 2 、子公司改制调整账务，母公司单户表也相应的调整账务，母公司调整增加的资本公积为资本溢价还是其他资本公积？

回答人：chenyiwei
1 、可以。 2 、其他资本公积。

提问人：呼叫帮助 时间：2017-11-30 10:20:18
陈版，子公司评估产生的对于可供出售金融资产增值 200 万元，增值的 200 万元是放在其他综合收益核算，还是应当放在资本公积-其他资本公积核算？我个人理解应当放在资本公积-其他资本公积但是我同事理解放在其他综合收益核算。

回答人：chenyiwei
如果是子公司进行公司制改制调账，则调账“资本公积——其他资本公积”；其他情况调整其他综合收益。